臺灣高雄地方法院刑事判決　　　　　　　100年度易字第688號
公　訴　人　臺灣高雄地方法院檢察署檢察官
被　　　告　蕭碧玉
上列被告因竊盜案件，經檢察官提起公訴（100 年度偵續字第44
號），本院判決如下：
    主  文
蕭碧玉無罪。
    理  由
一、公訴意旨略以：被告蕭碧玉與告訴人蔡國華係同棟公寓住戶
    。被告於民國99年8 月17日21時50分許，在高雄市前鎮區精
    忠街157 號前，見蔡國華所有小名「19」之混種米克斯犬，
    竟意圖為自己不法之所有，竊取該犬並以機車載往他處。嗣
    蔡國華發覺該犬不見報警調閱監視器後，循線查悉上情。因
    認被告涉犯刑法第320 條第1 項之竊盜罪嫌等語。
二、證據能力：
(一)按被告以外之人於審判外之言詞或書面陳述，除法律有規定
    者外，不得作為證據，刑事訴訟法第159 條第1 項定有明文
    。又被告以外之人於檢察事務官、司法警察官或司法警察調
    查中所為之陳述，與審判中不符時，其先前之陳述具有較可
    信之特別情況，且為證明犯罪事實存否所必要者，得為證據
    。查關於證人即告訴人蔡國華於警詢及99年10月13日檢察事
    務官詢問時所為之供陳，核屬被告以外之人於審判外所為之
    陳述，被告於本院準備程序就證人上開證詞爭執無證據能力
    ，因證人於警詢及檢察事務官詢問時證稱其所有、名為「19
    」之混種米克斯犬於上揭時、地係遭被告竊取等情（見警卷
    第3 頁、偵一卷第5 至7 頁），核與其在本院審理時就此部
    分證述之情節相符（見本院易字卷第14至20頁），揆諸上開
    規定，應認證人在警詢及99年10月13日檢察事務官詢問時所
    言，無證據能力，惟仍得作為彈劾證據。
(二)又證人除有未滿16歲或因精神障礙，不解具結意義及效果之
    情形，不得令其具結外，應命其具結，刑事訴訟法第186 條
    定有明文。查本件告訴人蔡國華於100 年1 月13日檢察官訊
    問時，其本質上仍為證人，自應依法具結，而其當時陳述時
    既未經具結，依上開規定，自無證據能力。
三、按犯罪事實應依證據認定之，無證據不得認定犯罪事實；不
    能證明被告犯罪者，應諭知無罪之判決，刑事訴訟法第154
    條第2 項、第301 條第1 項分別定有明文。又事實之認定，
    應憑證據，如未能發現相當證據，或證據不足以證明，自不
    能以推測或擬制之方法，以為裁判基礎；被告否認犯罪事實
    所持之辯解，縱屬不能成立，仍非有積極證據足以證明其犯
    罪行為，不能遽為有罪之認定；而認定犯罪事實所憑之證據
    ，雖不以直接證據為限，間接證據亦包括在內，然而無論直
    接證據或間接證據，其為訴訟上之證明，須於通常一般之人
    均不致有所懷疑，而得確信其為真實之程度者，始得據為有
    罪之認定，倘其證明尚未達到此一程度，而有合理之懷疑存
    在，而無從使事實審法院得有罪之確信時，即應由法院諭知
    被告無罪之判決，此有最高法院30年上字第1831號、40年台
    上字第86號、76年台上字第4986號判例意旨可資參照。又刑
    事訴訟法第161 條第1 項規定：「檢察官就被告犯罪事實，
    應負舉證責任，並指出證明之方法。」，因此，檢察官對於
    起訴之犯罪事實，應負提出證據及說服之實質舉證責任，倘
    其所提出之證據，不足為被告有罪之積極證明，或其指出之
    證明方法，無從說服法院以形成被告有罪之心證，基於證據
    裁判主義及無罪推定之原則，自應為被告無罪判決之諭知，
    亦有最高法院92年台上字第128 號判例意旨可供參照。即檢
    察官於訴訟上所負之舉證責任，必須說服法院至確信且無合
    理的懷疑其主張可能為不實的程度，始盡舉證責任，如經檢
    察官之舉證，法院對犯罪要件之該當仍有合理之存疑時，法
    院即應宣判被告無罪。
四、公訴人認被告蕭碧玉涉犯刑法第320 條第1 項之竊盜罪嫌，
    無非係以被告於警詢及偵查中之供述、告訴人蔡國華於警詢
    及偵查中之指訴（惟均無證據能力，業如前述）、監視器翻
    拍照片3 張為其主要論據。訊據被告固就其在上揭時、地以
    機車將告訴人所有之上開犬隻載往他處，事後未將該犬隻載
    回、交予告訴人等情供承不諱，惟堅決否認有何竊盜之犯行
    ，並辯稱：伊並未偷那隻狗，當時因為有人打手機給我，我
    就要騎車去鳳山，是狗自己跳上我的機車，我想說順便載狗
    出去玩，後來是狗在途中自己跳下機車不見了等語。
五、經查： 
(一)被告於上揭時、地以機車將上開犬隻載往他處，事後未將該
    犬隻載回交予告訴人等情，此為被告所是認，核與證人即告
    訴人蔡國華於本院審理時所為證述相符，並有監視器錄影畫
    面翻拍照片3 張在卷可佐（見警卷第6 、7 頁），此部分事
    實足堪認定。
(二)雖證人蔡國華於本院審理時到庭具結證述：我跟被告住在同
    一棟公寓很久了，平常我們家人與被告相處融洽，會互相幫
    忙，我失竊的狗是米克思犬，名叫「19」，牠的體型為中型
    ，高度大概到我的小腿，但還沒到膝蓋，長度約有法庭應訊
    台椅子的三分之一長，體重大約20多公斤，個性比較活潑，
    已經養了4 年，我家的狗與鄰居稍微有互動，不會陌生，我
    帶牠上、下樓時，有時候會碰到被告，牠會過去聞被告，也
    會抱被告的腿及舔被告的腳，被告有時候會稍微閃開或推開
    ，平常我們是將狗飼養在家裡，牠之前有過1 、2 次自己跑
    出去的紀錄，如果樓下大門是開著的，也曾自己跑出樓下公
    寓大門到附近玩耍，我們平常帶牠活動的範圍是我們家樓頂
    、樓下附近，有時也會騎車或開車帶牠去比較遠的地方玩，
    如果是騎機車，就讓牠坐在機車腳踏墊那邊，牠對於坐機車
    這件事情應該不陌生，但我們還是要把牠拉上去，或是叫牠
    的名字，牠才會上車，牠不會主動跳上機車，就我所知，在
    本案之前，被告應該沒有載我家的狗出去過，被告也沒跟我
    說過她曾騎機車帶狗出去，案發當晚是因為我妹妹買東西回
    來，叫我下去幫她拿，開門時狗就從家門衝出去，因為我們
    還沒有拿鍊子，我就跟我妹妹說先上樓拿狗鍊，我們要去抓
    牠的時候，牠因治療心絲蟲之故，已在家裡關很久，當時牠
    心絲蟲的疾病已經快治好了，所以心臟及體力都比較好，應
    該是因為這個原因，所以牠想要在外面玩久一點，我們當時
    叫牠的時候，牠有回頭看，但又繼續往前跑，我們有追牠，
    牠當時還在我的視線範圍內，但因為狗的速度比較快，我們
    追不上，所以我們就轉身先回公寓並假意要上樓，看牠會不
    會跟上來，結果我們在公寓3 樓樓梯間等了大約20幾分鐘，
    我妹妹再下樓時，就喊說狗不見了，後來我於99年8 月28日
    當天在警局做筆錄時，有看了警察調閱的路口監視錄影畫面
    ，發現是被告騎機車載我家的狗，狗就在機車腳踏墊上，沒
    有用鍊子鍊住，我當時有告訴警察載狗的人就是被告，從狗
    失竊到99年8 月28日這段期間，被告都沒有跟我講過她載我
    家的狗出去，狗被被告載走的當晚，我妹妹還有去問被告有
    無看到我家的狗，被告說沒有，還跟我妹妹說狗不見了會不
    會自己跑回來等語（見本院易字卷第12至20頁），而指訴被
    告有竊取上開犬隻之犯行。
(三)按刑法竊盜罪之成立，以行為人主觀上有不法所有之意圖為
    必要；所謂不法所有，係指非法取得他人之物，據為自己或
    第三人所有而言（最高法院87 年 度台上字第1205號判決要
    旨參照），是行為人是否成立竊盜罪，仍以其主觀上是否對
    於所竊取之物品係他人所有，本身無正當權限予以取走或為
    其他處置有所認識，而仍執意將該物據為己有之意圖，始克
    當之。惟查：
 1、被告雖有於上揭時、地以機車將該犬隻載往他處之客觀行為
    ，然該犬隻為中型犬，體重約有20幾公斤之事實，已據證人
    蔡國華證述如上，依日常生活經驗，一般成年人尚須耗費相
    當體力，同時使用相關工具，始得以成功將該犬隻強行帶上
    機車腳踏板並載離現場，何況是當時已年屆65歲之被告，於
    執行上自更增其困難度，且依卷附監視器錄影畫面翻拍照片
    觀之，當時被告係以雙手騎乘機車，雙腳呈往外張開之姿勢
    ，而該犬隻則站立於被告騎乘之機車腳踏板上，未配戴項圈
    或遭人以狗鍊繫住，自照片上亦未見可用以捕捉犬隻之器械
    工具，據此，已無從證明被告當時係以強制手段將該犬隻帶
    上機車並控制其行動。
 2、證人雖另稱該犬隻不會主動跳上機車等語，惟證人於本院既
    證述該犬隻個性活潑，曾有未經飼主陪同即自行跑至樓下附
    近玩耍之紀錄，且平時即有坐在機車腳踏板上讓飼主載運之
    經驗，又於本件案發前，該犬隻因治療心絲蟲疾病之故，被
    關在家中已有一段時日，且於案發當時，因該疾病即將治癒
    ，其既有機會在戶外活動，故當時活動力較平日為強，又被
    告與其一家人為多年鄰居，於案發前，二家人相處融洽，而
    該犬隻見到被告，亦會表現出抱腳、舔腳等友善之舉動等情
    ，可見被告對該犬隻而言，並非陌生人，是就上開客觀情形
    以觀，實無從排除當時係該犬隻處於較平常活潑、亢奮之情
    形下，自行跳上被告之機車腳踏板上後，被告以機車載運途
    中復自行跳下車之可能性，從而，被告上開所辯，即非全然
    無據。
 3、其次，依被告所述，該犬隻自行跳上機車後，被告為何會將
    之載運至他處乙節，被告係以：因當時有人打手機給我，我
    就要騎車去鳳山，是狗自己跳上我的機車，我想說順便載狗
    出去玩等內容置辯。本院審酌被告與證人一家人既為多年鄰
    居，平日相處融洽，會互相幫忙，且被告與該犬隻之互動尚
    稱良好，衡情，被告應無竊取該犬隻之動機及必要，則被告
    供稱當時是想說順便載狗出去玩等語，尚非全然不可採信。
    據此，就本件卷內現有事證觀之，尚無從證明被告於上揭時
    、地以機車將該犬隻載至他處時，主觀上具有不法所有意圖
    。
 4、縱使被告於案發後至其被發現即為當日將該犬隻載運離去之
    人該段期間，均未向證人或其家人表示其曾載該犬隻至他處
    ，且依證人所述，被告亦否認有於案發當天曾見到該犬隻。
    惟通常之人在面臨可能將加諸己身之責任時，選擇逃避以求
    卸責者，並非少見，本件被告於案發後之反應，僅能證明被
    告於案發後未據實以告，而該原因實無法排除被告係因將該
    犬隻載至他處，卻無法將之載回，擔心遭證人一家人責罵、
    甚至索賠所致，乃人之常情，當無從逕予推論被告係因有竊
    取該犬隻之犯行以致畏罪心虛所致，換言之，上開情事仍無
    從作為不利被告認定之依據。
 5、至被告所稱當時有人打手機與其聯絡，故其騎車前往鳳山，
    並於偵查中提出其所稱當時與其聯絡之人之聯絡電話。惟經
    檢察官調閱被告持用之手機門號於案發當天之雙向通聯紀錄
    ，查無被告所稱之上開通聯紀錄，可見被告所述當時因有人
    打手機與其聯絡，故其騎車前往鳳山云云，難認與事實相符
    。惟認定犯罪事實應依證據，為刑事訴訟法所明定，故被告
    否認犯罪事實所持之辯解，縱屬不能成立，亦不得因此資以
    為反證其犯罪之論據，仍非有積極證據足以證明其犯罪行為
    ，不能遽為有罪之認定（最高法院95年度台上字第6080號、
    91年度台上字第4574號判決意旨、30 年 上字第1831號判例
    意旨參照）。依上開判例及判決意旨，縱然被告上開說詞與
    事實不符，然因本件無積極證據證明被告當時主觀上確有不
    法所有意圖，亦不得僅以此節反推被告即有起訴書所指之竊
    盜犯行。
(四)依上開說明，縱使被告於上揭時、地有以機車載運上開犬隻
    前往他處，然該犬隻既有可能係自行跳上機車，隨後復自行
    跳下機車而走失，且被告當時主觀上亦非無可能係出於欲帶
    該犬隻至他處遊玩之心態而將之載離，則本件在無其他直接
    或間接證據得證明被告確有竊取該犬隻之情形下，不得僅以
    被告曾載運該犬隻之客觀行為，即遽對被告以竊盜之刑責相
    繩。
六、綜上所述，本件檢察官所舉用以證明被告有竊取上開犬隻之
    不利證據，尚未達到通常一般之人均不致有所懷疑，而得確
    信其為真實之程度，本院尚無從形成被告有罪之確信，此外
    ，本院復查無其他積極證據足認被告有何竊盜之犯行，揆諸
    首揭說明，自應諭知被告無罪之判決。
據上論斷，應依刑事訴訟法第301 條第1 項，判決如主文。  
本案經檢察官張雅婷到庭執行職務。 
中    華    民    國    100   年    7     月    14    日
                    刑事第十八庭  法  官  陳芸珮
以上正本證明與原本無異。
如不服本判決應於收受送達後10日內向本院提出上訴書狀，並應
敘述具體理由；如未敘述上訴理由者，應於上訴期間屆滿後20日
內向本院補提理由書（均須按他造當事人之人數附繕本）「切勿
逕送上級法院」。
中    華    民    國   100     年    7    月    14    日
                                  書記官  楊茵如